臺灣彰化地方法院民事判決　100年度訴字第378號
原　　　告　謝世宸
被　　　告　謝本定
上列當事人間請求損害賠償事件，原告提起刑事附帶民事訴訟（
100年度附民字第34號），經刑事庭移送前來，本院於民國100年
5月25日言詞辯論終結，判決如下：
    主  文
被告應給付原告新臺幣貳萬元，及自民國一百年四月二十四日起
至清償日止，按年息百分之五計算之利息。
原告其餘之訴駁回。
訴訟費用（除減縮部分外）由被告負擔百分之三，餘由原告負擔
。
本判決第一項原告勝訴部分得假執行，但被告如以新臺幣貳萬元
為原告預供擔保，得免為假執行。
    事實及理由
壹、程序事項
    按訴狀送達後，原告不得將原訴變更或追加他訴，但擴張或
    減縮應受判決事項之聲明者，不在此限，民事訴訟法第255
    條第1項第3款定有明文。查原告原起訴聲明：被告應給付原
    告新臺幣（下同）580,000元，及自民國100年3月29日起至
    清償日止，按年息5％計算之利息，嗣起訴狀送達後，於100
    年5月25日言詞辯論期日當庭減縮聲明為：被告應給付原告
    576,000元，及自100年3月29日起至清償日止，按年息5％計
    算之利息，核屬減縮應受判決事項之聲明，與前揭規定相符
    ，應予准許。
貳、實體事項
一、原告起訴主張：
  (一)原告與被告為鄰居，原告於99年11月26日中午12時許，在彰
    化縣芳苑鄉○○村○○路29號前，因垃圾清除之問題發生爭
    執，原告竟基於公然侮辱之犯意，在上開地點，以臺語「幹
    你娘」、「臭雞歪」等語，公然辱罵原告，原告因被告上開
    不法行為，受有損害，爰依民法第184條第1項、第195條規
    定，請求如下之賠償：
    1.工作損失部分：被告因遭被告公然侮辱，前往彰化縣警察
      局芳苑分局路上派出所調解1次、前往臺灣彰化地方法院
      檢察署開庭2次、前往本院刑事庭開庭1次，致原告無法工
      作，請求被告賠償原告4日無法工作之損失16,000元（每
      日薪資4,000元×4＝16,000）。
    2.精神慰撫金部分：被告公然侮辱行為，對原告造成生理、
      心理之重大傷害及壓力，每次下班回家，案發當天情況就
      會映入眼簾，且想到要開庭就無法入眠，請求被告賠償精
      神慰撫金560,000元。
  (二)並聲明：1.被告應給付原告576,000元，及自100年3月29日
    起至清償日止按週年利率5％計算之利息。2.訴訟費用由被
    告負擔。
二、被告則以：案發當天被告有將火龍果樹砍下，並放在草地上
    ，被告還沒有清除，原告回來看到就說這樣不行，兩造就發
    生口角，但被告並無侮辱原告等語資為抗辯，並聲明：(一)請
    求駁回原告之訴。(二)訴訟費用由原告負擔。(三)如受不利判決
    ，願供擔保免予假執行。
三、本院得心證之理由：
  (一)原告主張之上開事實，業經本院調閱臺灣彰化地方法院檢察
    署100年度偵字第425號偵查卷宗、本院100年度易字第234號
    刑事卷宗核對屬實，且被告公然侮辱原告之行為，復經本院
    刑事庭以100年度易字第234號判決拘役15日，此有刑事判決
    正本1紙附卷足憑。又證人即原告之妻洪美金於檢察官偵訊
    時具結證稱：當時我與我先生開車要出去，發現謝本定將垃
    圾放在我們的土地，我先生麻煩他將垃圾丟掉，他就開始很
    大聲，說土地也是他的，他先罵我先生，後來他拿了一支鏟
    子，謝有世就出來，後來被告等人又起爭執，他拿鏟子打謝
    有世，謝有世也有拿牆上的磚塊打謝有世，我有聽到謝本定
    對我先生罵「幹你娘、臭雞歪」等語（見偵卷第52頁至第53
    頁），核與原告主張之事實相符，此部分堪信為真實。是原
    告依侵權行為之法律關係提起本件訴訟，請求被告負損害賠
    償之責，洵屬有據。
  (二)按因故意或過失，不法侵害他人之權利者，負損害賠償責任
    ；不法侵害他人之身體、健康、名譽者，被害人雖非財產上
    之損害，亦得請求賠償相當之金額，民法第184條第1項前段
    、第195條第1項分別定有明文。本件被告公然侮辱原告名譽
    ，自應就原告因此所受之損害，負侵權行為賠償責任。茲就
    原告請求之項目，分述如下：
  1.工作損失部分：按侵權行為損害賠償之債，須損害之發生與
    加害人之故意或過失加害行為間有相當因果關係，始能成立
    。所謂相當因果關係，係以行為人之行為所造成之客觀存在
    事實，依經驗法則，可認通常均可能發生同樣損害之結果而
    言；如有此同一條件存在，通常不必皆發生此損害之結果，
    則該條件與結果並不相當，即無相當因果關係；不能僅以行
    為人就其行為有故意過失，自認該行為與損害間有相當因果
    關係（最高法院48年臺上第481號判例、90年度臺上字第772
    號裁判意旨參照）。查原告雖主張請假前往警局調解、前往
    檢察署、刑事庭開庭，致無法工作之損失16,000元等情，然
    原告對被告提出刑事告訴後，因上開案件調解、開庭到場，
    致無法工作之收入損失，與被告侵權行為間，並無直接必然
    關係，即被告所為前開侵權行為，通常不必然均會發生被告
    應請假開庭致無工作收入之損害，揆諸前揭說明，被告所為
    故意侵權行為，與原告因調解、開庭致工作損失之結果間，
    並無相當因果關係，是原告主張此部分之損害賠償，洵屬無
    據，應予駁回。
  2.精神慰撫金部分：
    按慰撫金之賠償須以人格權遭遇侵害，使精神上受有痛苦為
    必要，其核給之標準固與財產上損害之計算不同，然非不可
    斟酌雙方身份資力與加害程度，及其他各種情形核定相當之
    數額，有最高法院51年臺上字第223號判例可資參照。本件
    原告為高職肄業，擔任富勝金屬模具彫刻社之負責人，98年
    度所得為241,286元，99年度所得為195,922元，均有土地1
    筆、汽車1部、投資1筆，財產總額共計526,000元；被告為
    小學畢業，務農，擔任鄰長30餘年，98年度所得為17,815元
    ，99年度所得12,066元，財產總額為9,113,450元，均有房
    屋1筆、田賦3筆、投資5筆，財產總額共計9,113,460元（被
    告稱已將財產過戶兒子名下，目前並無財產）等情，業據兩
    造所陳明，並有兩造全戶戶籍資料查詢結果、稅務電子閘門
    財產所得調件明細表等在卷可按，本院斟酌兩造之教育程度
    、職業、家庭經濟狀況、被告亂丟垃圾，有錯在先，竟又公
    然侮辱，犯後態度不佳及原告所受精神上打擊之程度等一切
    情狀，認原告請求被告賠償之精神慰撫金560,000元尚屬過
    高，應核減為20,000元，始為允當。
四、按給付有確定期限者，債務人自期限屆滿時起，負遲延責任
    。給付無確定期限者，債務人於債權人得請求給付時，經其
    催告而未為給付，自受催告時起，負遲延責任。其經債權人
    起訴而送達訴狀，或依督促程序送達支付命令，或為其他相
    類之行為者，與催告有同一之效力。民法第229條第1項及第
    2 項定有明文。又遲延之債務，以支付金錢為標的者，債權
    人得請求依法定利率計算之遲延利息。但約定利率較高者，
    仍從其約定利率。應付利息之債務，其利率未經約定，亦無
    法律可據者，週年利率為5％。民法第233條第1項及第203條
    亦有明文。本件原告對被告之損害賠償債權，核屬無確定期
    限之給付，既經原告於本院刑事庭言詞提起附帶民事訴訟而
    送達該筆錄繕本，被告迄未給付，當應負遲延責任，從而，
    原告依侵權行為之法律關係請求被告賠償精神慰撫金20,000
    元，及自言詞提起附帶民事訴訟筆錄繕本送達被告之翌日即
    100年4月24日起至清償日止，按週年利率5％計算之利息，
    即無不合，應予准許。原告其餘逾此金額之請求並無理由，
    應予駁回。
五、按所命給付之金額未逾500,000元，法院應依職權宣告假執
    行，民事訴訟法第389條第1項第5款定有明文。本件判決所
    命被告給付之金額未逾500,000元，法院應依職權宣告假執
    行。又被告陳明願供擔保，聲請宣告免為假執行，經核於原
    告勝訴之範圍內，於法尚無不合，爰酌定相當之擔保金額宣
    告之。
六、本件事證已臻明確，兩造其餘攻擊防禦方法，於判決結果不
    生影響，爰不一一論列，併此敘明。
七、據上論結，本件原告之訴一部有理由、一部無理由，依民事
    訴訟法第79條、第389條第1項第5款、第392條第2項，判決
    如主文。
中    華    民    國    100    年    5    月    31    日
                  民事第一庭   法  官     黃楹榆
以上正本係照原本作成。
如不服本判決，應於送達後20日內，向本院提出上訴狀並表明上
訴理由，如於本判決宣示後送達前提起上訴者，應於判決送達後
10日內補提上訴理由書（須附繕本）。如委任律師提起上訴者，
應一併繳納上訴審裁判費。
中    華    民    國    100    年    5    月    31    日
                              書記官      彭月美